【裁判字號】    95,訴,1053
【裁判日期】    951103
【裁判案由】    毒品危害防制條例
【裁判全文】
臺灣彰化地方法院刑事判決              95年度訴字第1053號
公  訴  人  臺灣彰化地方法院檢察署檢察官
被      告  乙○○
                      號
                    （另案於臺灣彰化監獄彰化分監執行中）
指定辯護人  張格明律師
上列被告因毒品危害防制條例案件，經檢察官提起公訴（95年度
偵字第3153號），本院判決如下：
    主  文
乙○○共同連續販賣第一級毒品，處有期徒刑拾年，扣案如附表
二所示之物均沒收，未扣案之販賣第一級毒品所得新臺幣肆萬捌
仟元沒收之，如一部或全部不能沒收時，以其財產抵償之；又共
同連續販賣第二級毒品，處有期徒刑伍年，扣案之第二級毒品安
非他命壹拾壹包（合計毛重伍公克）沒收銷燬之，如附表二所示
之物均沒收，扣案之販賣第二級毒品所得新臺幣參仟元沒收，未
扣案之販賣第二級毒品所得新臺幣玖萬柒仟伍佰元沒收之，如一
部或全部不能沒收時，以其財產抵償之；應執行有期徒刑拾肆年
陸月，扣案之第二級毒品安非他命壹拾壹包（合計毛重伍公克）
沒收銷燬之，如附表二所示之物均沒收，扣案之販賣第二級毒品
所得新臺幣參仟元沒收，未扣案之販賣第一級毒品所得新臺幣肆
萬捌仟元、販賣第二級毒品所得新臺幣玖萬柒仟伍佰元沒收之，
如一部或全部不能沒收時，以其財產抵償之。
    事  實
一、乙○○（綽號「小胖」、「黑欽」、「阿欽」）意圖營利，
    與甲○○（由本院95年度訴字第1094號另案審理中）基於販
    賣第一級毒品海洛因、第二級毒品安非他命（下稱安非他命
    ）之概括犯意聯絡，先由乙○○在彰化市火車站或金馬路附
    近之遊藝場，向姓名不詳綽號「姐仔」（年約30多歲）、「
    空仔」（年約40歲）及「全兄」（年約40多歲）等人，以海
    洛因1錢新臺幣（下同）24,000元、安非他命1錢12,000元之
    價格，販入重量不詳之海洛因及安非他命後，隨即在其位於
    彰化縣和美鎮○○路○段658巷84號租屋處，將海洛因及葡萄
    糖以不詳比例混合後，再以分裝袋分裝成每小包1千元之價
    格以供販售（每半錢海洛因混合後約可分裝成20餘小包），
    安非他命亦分裝成每小包1千元之價格販售（每錢安非他命
    可分裝成15-17小包，亦可依購買者之需求以低於1千元之份
    量出售），旋連續自94年（起訴書誤載為93年）6月間某日
    起至95年2月14日下午止，使用門號0000000000、
    0000000000、0000000000（起訴書漏未載明）號3支行動電
    話作為販毒之聯絡工具，遇施用毒品者撥打上開電話聯繫購
    買毒品事宜時，即由乙○○本人或甲○○接聽，並與購買者
    約定交易地點、數量及價格後，再由乙○○或甲○○持海洛
    因或安非他命，至約定地點與購買者完成交易，甲○○並將
    所收取之款項交予乙○○。其詳細之交易對象、販賣時間、
    地點、交易次數及交易價格如附表一所示。嗣於95年2月14
    日18時25分許，經警前往位於彰化縣和美鎮鎮○里○○路○
    段456號「200電子遊藝釣蝦場」查緝，當場查獲乙○○販賣
    安非他命予游瑞卿，並扣得乙○○所有之安非他命11包（合
    計毛重5.0公克）、游瑞卿交付乙○○購買安非他命之現金
    3,000元、供分裝毒品之塑膠分裝袋3包、用以標示分裝後毒
    品之標籤紙3張、供盛裝毒品之鐵盒1個、INNOSTREAM牌（內
    有門號0000000000號SIM卡1片）、NOKIA牌（內有門號
    0000000000號SIM卡1片）行動電話各1支，並於95年4月4日
    查獲甲○○所持有TOPLUX牌行動電話（內有門號0000000000
    號）1支。另扣得電話卡5張、及乙○○之父所有MOTOROLA牌
    （內有門號0000000000號SIM卡1片）、他人所有之DBTEL牌
    （內有門號0000000000號SIM卡1片）行動電話各1 支。
二、案經彰化縣警察局和美分局報告臺灣彰化地方法院檢察署檢
    察官偵查起訴。
    理  由
一、按被告以外之人於審判外之言詞或書面陳述，除法律有規定
    者外，不得作為證據。被告以外之人於偵查中向檢察官所為
    之陳述，除顯有不可信之情況者外，得為證據。被告以外之
    人於審判外之陳述，雖不符前4條之規定，而經當事人於審
    判程序同意作為證據，法院審酌該言詞陳述或書面陳述作成
    時之情況，認為適當者，亦得為證據。當事人、代理人或辯
    護人於法院調查證據時，知有第159條第1項不得為證據之情
    形，而未於言詞辯論終結前聲明異議者，視為有前項之同意
    。刑事訴訟法第159條第1項、第159條之1第2項、第159條之
    5分別定有明文。本件證人陳炳源、方銘祥、謝合頡、游瑞
    卿、曾銘輝、陳俊翰、王逸涵、吳俊龍、陳俊德等人於警詢
    中之陳述，雖屬被告以外之人於審判外之言詞陳述，然因被
    告及辯護人均未於言詞辯論終結前聲明異議，本院復審酌該
    言詞陳述均係由證人出於自由意識而陳述，並無非法取證之
    情況，依刑事訴訟法第159條之5之規定，認上開證人於警詢
    之陳述，得採為認定本件犯罪事實所憑之證據。另關於證人
    陳炳源、方銘祥、謝合頡、鐘麗芬、陳俊翰、王逸涵、吳俊
    龍、甲○○等人於偵查中向檢察官所為證述，雖係被告以外
    之人於審判外之言詞陳述，為傳聞證據，然其等於偵查中向
    檢察官所為證述，均經具結，且本院審酌該等言詞陳述均係
    出於證人自由意識下所為之陳述，其等於偵查中之證詞，亦
    無顯有不可信之情況，依刑事訴訟法第159條之1第2項規定
    ，均得採為認定本件犯罪事實所憑之證據，合先敘明。
二、上揭犯罪事實，業據被告乙○○於本院審理中坦承不諱，核
    與證人陳炳源、方銘祥、謝合頡、鐘麗芬、游瑞卿、曾銘輝
    、陳俊翰、王逸涵、吳俊龍等人，及證人即共犯甲○○分別
    於警詢、偵查中證述相符，且有臺灣彰化地方法院檢察署通
    訊監察書暨譯文在卷可稽。其中被告供稱係自94年起販賣海
    洛因予陳俊翰，應堪採信。復有扣案之安非他命11包、現金
    3,000元、分裝袋3包、標籤紙3張、鐵盒1個、INNOSTREAM牌
    （內有門號0000000000號SIM卡1片）、NOKIA牌（內有門號
    0000000000號SIM卡1片）、TOPLUX牌（內有門號0000000000
    號）行動電話各1支附卷足憑，本件事證明確，被告犯行堪
    以認定。
三、按被告行為後，刑法於94年2月2日修正公布，95年7月1日施
    行。修正後刑法第2條第1項規定：「行為後法律有變更者，
    適用行為時之法律。但行為後之法律有利於行為人者，適用
    最有利於行為人之法律。」係規範行為後法律變更所生新舊
    法律比較適用之準據法，於新法施行後，應適用修正後刑法
    第2條第1項之規定，為「從舊從輕」之比較。且比較時應就
    罪刑有關之共犯、未遂犯、想像競合犯、牽連犯、連續犯、
    結合犯，以及累犯加重、自首減輕暨其他法定加減原因（如
    身分加減）與加減比例等一切情形，本於「統一性及整體性
    原則」，綜其全部罪刑之結果而為比較（最高法院95年第8
    次刑事庭會議決議參照）。經查：
（一）修正前刑法關於連續犯之規定，係論以一罪，但得加重其
      刑至2分之1，修正後刑法將連續犯之規定刪除，而連續犯
      本質上係各自獨立之犯罪，亦即是數罪之性質，在連續犯
      刪除後，原各自獨立之數個犯行，應回歸數罪併罰之規定
      處理。而販賣第一級毒品之法定刑度為死刑或無期徒刑，
      另販賣第二級毒品之法定刑度為無期徒刑部分，依刑法第
      64條第1項、第65條第1項之規定，死刑及無期徒刑不得加
      重，是論以連續犯並無更為不利。至販賣第二級毒品法定
      本刑為7年以上有期徒刑部分，連續犯規定之刪除，亦無
      較有利於被告。
（二）修正前刑法第51條規定：「數罪併罰，分別宣告其罪之刑
      ，依左列各款定其應執行者：」其中第5款規定：「宣告
      多數有期徒刑者，於各刑中之最長期以上，各刑合併之刑
      期以下，定其刑期。但不得逾二十年。」修正後刑法第51
      條第5款規定：「宣告多數有期徒刑者，於各刑中之最長
      期以上，各刑合併之刑期以下，定其刑期。但不得逾三十
      年。」修正後刑法並未較有利於被告。
（三）刑法第64條第2項原規定死刑減輕者，為無期徒刑，或15
      年以下12年以上有期徒刑，後修正為「死刑減輕者，為無
      期徒刑」，而同法第65條第2項原規定無期徒刑減輕者，
      為7年以上有期徒刑，後修正為20年以下15年以上有期徒
      刑，未較有利於被告。
（四）至修正後刑法第59條之規定，為法院酌減審認標準見解之
      明文化，非屬法律之變更，自毋庸比較。綜上，依整體比
      較之結果，以修正前刑法對於被告較為有利，爰依修正後
      刑法第2條第1項前段之規定，適用行為時即修正前刑法之
      相關規定予以處斷。
三、被告將海洛因及葡萄糖以不詳比例混合後，再以分裝袋分裝
    成每小包1千元之價格以供販售，安非他命亦分裝成每小包1
    千元之價格販售，業經被告自承在卷，是被告有營利之意圖
    及獲利之事實，已可認定。核被告所為，係犯毒品危害防制
    條例第4條第1項、第2項之販賣第一級、第二級毒品罪。其
    持有海洛因及安非他命之低度行為為販賣之高度行為所吸收
    ，不另論罪。被告與另案被告甲○○，就上開犯行有犯意聯
    絡及行為分擔，均為共同正犯。又其先後多次販賣第一、二
    級毒品之犯行，時間緊接，所犯分別係構成要件相同之罪名
    ，顯各係基於概括犯意為之，應依修正前刑法連續犯之規定
    ，各論以一罪，除法定本刑為死刑及無期徒刑部分，依法不
    得加重外，其餘部分應分別加重其刑。又被告所犯上開二罪
    ，犯意各別，行為互殊，應予分論併罰。辯護意旨認被告以
    一行為販賣海洛因及安非他命予陳俊翰，係一行為觸犯二罪
    名，上開二罪應論以想像競合犯，惟查：(一)證人陳俊翰於警
    詢及偵查中皆未陳述有同時向被告購買海洛因及安非他命之
    情，而依卷附之通訊監察譯文，證人陳俊翰於94年11月3日
    向被告購買毒品時，亦未表示同時購買海洛因及安非他命，
    其中被告並主動詢問陳俊翰要什麼的，陳俊翰表示要安非他
    命，足見陳俊翰皆會指明要何種毒品；(二)陳俊翰於檢察官訊
    問各自從何時向被告購買海洛因及安非他命時，雖證稱海洛
    因是從95年2月中旬，最後1次在3月初，共約2、3次，每次
    買500至1,000元不等；安非他命是從94 年11月中旬開始，
    最後1次是在95年2月中旬，共約買6次左右，每次大都買
    1,000元，只有1次買1,500元等語（95年度偵字第3153號卷
    第21頁），其所稱時間點雖不甚正確，因被告係於95年2月
    14日遭逮捕羈押，實無可能於95年3月初向被告購買海洛因
    ，而安非他命係自94年11月初即向被告購買，有通訊監察譯
    文可資參照，雖證人陳俊翰之證述與實情有上開出入，惟仍
    可資以認定陳俊翰係分別向被告購買海洛因及安非他命，如
    不其然，證人陳俊翰於檢察官訊問時即會表示並非各自購買
    ，而係同時購買上開毒品，是以本件尚無論以想像競合犯之
    餘地。
四、查被告所為上揭販賣第一級、第二級毒品之犯行固應非難，
    ，惟考量其販賣毒品之對象王逸涵係甲○○之姊，而陳俊翰
    與王逸涵係男女朋友關係，販賣對象多為親朋，且所查獲之
    安非他命為數亦不多，與一般販賣海洛因、安非他命通常查
    獲之毒品數量甚多有別，又被告並無電子磅秤，係以吸管分
    裝毒品，手法尚非專業，與一般販賣毒品者係以電子磅秤精
    確計算，動機係為牟取暴利之情形，亦有不同，觀諸被告上
    開犯罪情狀，在客觀上顯非不可憫恕，本院基於衡平原則，
    認為處以法定最輕刑度尤嫌過重，爰依刑法第59條之規定，
    酌減其刑。爰審酌毒品危害國民健康，擾亂社會治安，販賣
    毒品對社會之危害甚鉅，並考量被告曾因施用毒品經觀察勒
    戒，亦因施用海洛因、安非他命經判處有期徒刑，現正執行
    中，當深知毒品之害，惟被告於審理中就販賣海洛因、安非
    他命之犯行坦承不諱，犯罪後之態度良好等一切情狀，分別
    量處如主文所示之刑，並定應執行刑。
五、沒收：
（一）扣案之安非他命11包（合計毛重5公克），係被告所有，
      業據被告承認在卷，均應依毒品危害防制條例第18條第1
      項前段規定沒收銷燬之。
（二）鐵盒1個，行動電話INNOSTREAM牌（門號係0000000000號
      ）、NOKIA牌（門號係0000000000號）、TOPLUX牌（門號
      係0000000000號，另扣於共同被告甲○○95年度訴字第
      1094號案件中）各1支，係供被告販賣毒品所用，皆係被
      告所有，應依毒品危害防制條例第19條第1項沒收之。
（三）扣案之現金3千元係查獲時游瑞卿將現金3,000元交付予被
      告，被告尚未將安非他命交付予游瑞卿，而游瑞卿原本只
      欲購買1,000元之安非他命，係被告欲向游瑞卿借錢，游
      瑞卿表示以後再拿安非他命而交付其餘2,000元等情，業
      據被告供稱明確，是亦屬被告販賣毒品所得。而被告販賣
      海洛因及安非他命所得，除上開查獲之3,000元外，尚有
      未扣案之販賣海洛因所得48,000元、販賣安非他命所得
      97,500元（計算式詳如附表一毒品及數量欄及附表三所載
      ），均係因犯罪所得之財物，已據被告坦承無訛，亦應依
      毒品危害防制條例第19條第1項沒收之，上開未扣案之部
      分如一部或全部不能沒收時，以其財產抵償之。
（四）分裝袋3包、標籤紙3張，尚未使用過，有卷附照片可稽，
      亦係被告所有，供被告分裝毒品所用，業據被告供述在卷
      ，核屬供犯罪預備之物，因從刑應依主刑所適用之法律，
      應依修正前刑法第38條第1項第2款、第3項沒收之。至上
      開行動電話內SIM卡3張係電信公司所有，並非被告所有，
      而電話卡5張係被告以前使用過而留存，MOTOROLA牌行動
      電話（內有門號0000000000號SIM卡1片）係被告之父所有
      ，DBTEL牌（內有門號0000000000號SIM卡1片）係被告朋
      友所有，被告否認為其所有，業據被告供稱在卷，復無其
      他證據足以證明與本件犯行有關，自難認係供被告販賣海
      洛因及安非他命所用之物，爰不為沒收之諭知，併此敘明
      。
據上論斷，應依刑事訴訟法第299條第1項前段，毒品危害防制條
例第4條第1項、第2項、第18條第1項前段、第19條第1項，刑法
第2條第1項前段、第11條、第59條，修正前刑法第56條、第28條
、第51條第5款、第38條第1項第2款，判決如主文。
本案經檢察官洪英丰到庭執行職務
中    華    民    國    95    年    11    月    3    日
                  刑事第一庭    審判長法官  王義閔
                                法      官  鄭舜元
                                法      官  林欣苑
以上正本證明與原本無異。
如不服本判決，應於判決送達後10日內，向本院提出上訴狀（ 須
附繕本 ）。
中    華    民    國    95    年    11    月    9     日
                                書  記  官  詹國立
毒品危害防制條例第4條
製造、運輸、販賣第一級毒品者，處死刑或無期徒刑；處無期徒
刑者，得併科新臺幣 1 千萬元以下罰金。
製造、運輸、販賣第二級毒品者，處無期徒刑或 7 年以上有期徒
刑，得併科新臺幣 7 百萬元以下罰金。
製造、運輸、販賣第三級毒品者，處 5 年以上有期徒刑，得併科
新臺幣 5 百萬元以下罰金。
製造、運輸、販賣第四級毒品者，處 3 年以上 10 年以下有期徒
刑，得併科新臺幣 3 百萬元以下罰金。
製造、運輸、販賣專供製造或施用毒品之器具者，處 1 年以上 7
年以下有期徒刑，得併科新臺幣 1 百萬元以下罰金。
前五項之未遂犯罰之。
附表一
┌───┬────┬─────┬─────┬──────┬────────┬───────┐
│編號  │購買者  │日期      │購買者電話│乙○○電話  │地點            │毒品及數量    │
├───┼────┼─────┼─────┼──────┼────────┼───────┤
│一    │陳炳源（│94年10月21│00-0000000│0000000000  │彰化市○○路超市│安非他命3次， │
│      │綽號「酥│日18時許、│          │            │                │各1,000元     │
│      │餅」）  │95年1月27 │          │            │                │              │
│      │        │日某時、同│          │            │                │              │
│      │        │年2月2日某│          │            │                │              │
│      │        │時        │          │            │                │              │
├───┼────┼─────┼─────┼──────┼────────┼───────┤
│二    │方銘祥（│94年8月初 │0000000000│0000000000  │彰化縣和美鎮大榮│安非他命4次，1│
│      │綽號「阿│某日起至同│          │            │國小            │萬元2次、1萬5 │
│      │雄」）  │年11月28日│          │            │                │千元2次       │
│      │        │18、19時  │          │            │                │              │
│      │        │          │          │            │                │              │
│      │        │          │          │            │                │              │
│      │        │          │          │            │                │              │
├───┼────┼─────┼─────┼──────┼────────┼───────┤
│三    │謝合頡（│94年8月間 │0000000000│0000000000、│乙○○彰化縣和美│安非他命10次，│
│      │綽號「阿│某日起至同│          │0000000000  │鎮鎮○里○○路2 │1,000元7次，  │
│      │頡仔」、│年10月下旬│          │            │段658巷84號住家 │500元3次      │
│      │「眼鏡」│某日      │          │            │後面            │              │
│      │）      │          │          │            │                │              │
├───┼────┼─────┼─────┼──────┼────────┼───────┤
│四    │鐘麗芬（│94年6、7月│鐘志濱所有│0000000000、│彰化縣和美鎮200 │海洛因約20次，│
│      │綽號「阿│間某日起至│之門號0922│0000000000  │釣蝦場及永和超市│1,000元約17次 │
│      │芬」）  │同年12月  │031877號、│            │等處            │，2,000元約3次│
│      │        │23日      │000000000 │            │                │              │
│      │        │          │號        │            │                │              │
│      │        │          │          │            │                │              │
├───┼────┼─────┼─────┼──────┼────────┼───────┤
│五    │游瑞卿（│94年8月間 │0000000000│0000000000  │彰化縣和美鎮200 │安非他命15次，│
│      │綽號「排│某日起至95│          │            │釣蝦場等處      │500元10次，   │
│      │骨」）  │年2月14日 │          │            │                │1,000元5次    │
│      │        │下午某時  │          │            │                │              │
│      │        │          │          │            │                │              │
│      │        │          │          │            │                │              │
│      │        │          │          │            │                │              │
├───┼────┼─────┼─────┼──────┼────────┼───────┤
│六    │曾銘輝（│不詳時間起│曾靖勝所有│0000000000  │彰化市火車站等處│安非他命約5次 │
│      │綽號「老│至95年2月 │之門號0960│            │                │，3,000元1次，│
│      │輝」）  │13日某時  │759788號  │            │                │1,500元1次，其│
│      │        │          │          │            │                │餘3次各1,000元│
│      │        │          │          │            │                │              │
│      │        │          │          │            │                │              │
│      │        │          │          │            │                │              │
├───┼────┼─────┼─────┼──────┼────────┼───────┤
│七    │陳俊翰（│94年起至95│0000000000│0000000000  │彰化市家樂福賣場│海洛因10次，皆│
│      │綽號「阿│年2月間某 │          │            │前及和美鎮○○路│1,000元       │
│      │翰」）  │日        │          │            │OK便利商店附近等│              │
│      │        │          │          │            │處              │              │
│      │        ├─────┤          │            │                ├───────┤
│      │        │94年11月初│          │            │                │安非他命約6次 │
│      │        │起至95年2 │          │            │                │，1,500元1次，│
│      │        │月中旬    │          │            │                │500元1次，其餘│
│      │        │          │          │            │                │4次各1,000元  │
├───┼────┼─────┼─────┼──────┼────────┼───────┤
│八    │王逸涵  │94年6、7月│陳俊翰所有│0000000000  │彰化縣和美鎮2百 │海洛因約20次，│
│      │        │某日起至95│之門號    │            │釣蝦場，或乙○○│1,000元10次， │
│      │        │年2月初某 │0000000000│            │彰草路家中等處  │500元10次     │
│      │        │日        │號，陳俊翰│            │                │              │
│      │        │          │之父所有之│            │                │              │
│      │        │          │門號      │            │                │              │
│      │        │          │0000000000│            │                │              │
│      │        │          │號        │            │                │              │
├───┼────┼─────┼─────┼──────┼────────┼───────┤
│九    │吳俊龍（│不詳時間起│0000000000│0000000000、│彰化市佳樂福對面│安非他命約15次│
│      │綽號「大│至94年10月│、00000000│0000000000、│籃球場後面      │，1,000元10次 │
│      │頭龍」、│中旬某日  │45        │0000000000  │                │，500元5次    │
│      │「大頭」│          │          │            │                │              │
│      │）      │          │          │            │                │              │
└───┴────┴─────┴─────┴──────┴────────┴───────┘
附表二
┌───┬────────────────────┐
│編號  │ 項目                                   │
├───┼────────────────────┤
│一    │INNOSTREAM牌行動電話一支（不含SIM卡）   │
├───┼────────────────────┤
│二    │NOKIA牌行動電話一支（不含SIM卡）        │
├───┼────────────────────┤
│三    │TOPLUX牌行動電話一支（不含SIM卡）       │
├───┼────────────────────┤
│四    │鐵盒一個                                │
├───┼────────────────────┤
│五    │分裝袋三包                              │
├───┼────────────────────┤
│六    │標籤紙三張                              │
└───┴────────────────────┘
附表三
1.海洛因
1,000×17＋2,000×3＋1,000×10＋1,000×10＋500×10＝
48,000
2.安非他命
1,000×3＋10,000×2＋15,000×2＋1,000×7＋500×3＋500×
10＋1,000×5＋3,000×1＋1,500×1＋1,000×3＋1,500×1＋
500×1＋1,000×4＋1,000×10＋500×5＝97,500


司法院資訊處製作；財團法人民間司法改革基金會備份。
